臺灣高等法院刑事判決　　　　　　　　95年度上訴字第4842號
上　訴　人　臺灣板橋地方法院檢察署檢察官
上　訴　人
即　被　告　乙○○
　　　　　　　　　　住臺北縣蘆洲市○○路207號2樓（
選任辯護人　劉大新律師
上列上訴人因毒品危害防制條例等案件，不服臺灣板橋地方法院
95年度訴字第1395號，中華民國95年10月16日第一審判決（起訴
案號：臺灣板橋地方法院檢察署95年度偵字第2122號），提起上
訴，本院判決如下：
    主  文
原判決關於被告乙○○販賣第一級毒品及第二級毒品部分均撤銷
。
乙○○連續販賣第一級毒品未遂，累犯，處有期徒刑伍年；扣案
之第一級毒品海洛因1包（淨重0.08公克）沒收銷燬之，又扣案
之盛裝上開毒品之塑膠袋1個、分裝袋2大包（共計200個）、分
裝袋283個、塑膠鏟管2支均沒收。又連續販賣第二級毒品未遂，
累犯，處有期徒刑年；扣案之第二級毒品甲基安非他命3包（
驗餘淨重0.31公克）沒收銷燬之，又扣案之盛裝上開毒品之塑膠
袋3個、分裝袋2大包（共計200個）、分裝袋283個、塑膠鏟管2
支均沒收。應執行有期徒刑柒年陸月。扣案之第一級毒品海洛因
1包（淨重0.08公克）、第二級毒品甲基安非他命3包（驗餘淨重
0.31公克）均沒收銷燬之，又扣案之盛裝上開毒品之塑膠袋4個
、分裝袋2大包（共計200個）、分裝袋283個、塑膠鏟管2支均沒
收。
其他上訴駁回。
    事  實
一、乙○○前曾於民國九十年間因違反毒品危害防制條例案件，
    經原審法院判處有期徒刑五月，如易科罰金以銀元三百元折
    算一日確定，復於九十一年間因違反同上開條例案件，經本
    院判處有期徒刑八月，上開二罪經接續執行，於九十三年五
    月十九日假釋出監付保護管束，於九十三年六月二十三日假
    釋期滿執行完畢。詎猶不知悛悔，仍向綽號「芋彬」、「阿
    清」、「阿其」等人販入之毒品海洛因、安非他命供己施用
    ，為求牟利竟起意販賣，將購得之毒品分裝成小包裝，而自
    九十四年八月三十日起至同年十二月十九日止，透過其所持
    用門號為0000000000號、0000000000號行動電話作為對外聯
    絡工具，約定交貨地點及價錢、數量之方式進行交易，於如
    附表所示之時間、地點，連續多次連絡欲販賣第一級毒品海
    洛因、第二級毒品安非他命予附表所示之買主（各次販賣之
    時間、地點、數量及價款詳如附表所示）而未遂。嗣乙○○
    於九十五年一月十八日九時四十五分許，在臺北縣蘆洲市○
    ○路一０五巷三號六樓，為警查獲，並扣得海洛因一包（淨
    重０．０八公克，空包裝重０．二公克，起訴書誤載為毛重
    ０．三公克，應予更正）、甲基安非他命三包（淨重共計０
    ．三四公克，驗餘淨重０．三一公克，毛重共計０．九一公
    克，起訴書誤載為０．八公克，應予更正）、塑膠鏟管一支
    、供施用安非他命所用之錫箔紙四張、毒品分裝袋二大包（
    共計二百個）等物；另並經乙○○同意，帶同警方至其在臺
    北市○○○路○段一五號八樓之三七租住處執行搜索，扣得
    毒品分裝袋二百八十三個、吸食器一支、塑膠鏟管一支、止
    血帶一條、注射針筒一支。
二、案經臺北市政府警察局信義分局報請臺灣板橋地方法院檢察
    署檢察官偵查起訴。
    理  由
壹、撤銷改判部分（即販賣第一級毒品、第二級毒品部分）：
一、訊據上訴人即被告乙○○矢口否認有販賣毒品之行為，辯稱
    ：扣案毒品是要自己施用，伊與電話監聽中阿林仔、阿豐等
    人沒有毒品交易云云。辯護人為被告辯稱譯文從客觀上面確
    實有提及販賣毒品的黑話，監聽譯文等同審判外之自白，被
    告是否有從事著手之犯罪行為，並沒有證據可以證明，從監
    聽譯文無法看出被告的交易是否有完成，又本件扣案物品無
    法證明被告於主觀上具有販賣之意圖，且本件並未扣得帳冊
    等物，被告僅供自己吸食云云。經查：
　(一)證據能力部分：
  1.按刑事訴訟之目的，首在發現真實，藉以維護社會安全，其
    手段則應合法純潔、公平公正，以保障人權；倘證據之取得
    係依法定程序，法院自應容許該項證據作為認定犯罪事實之
    依據。則實施刑事訴訟之公務員對被告或訴訟關係人施以通
    訊監察，如係依法定程序，而未有妨害憲法第十二條所保障
    人民秘密通訊自由之重大違法情事，自不應排除其證據能力
    。查被告乙○○於九十四年八月二十六日至同年九月二十五
    日、及九十四年十月四日至同年十一月二日期間使用之0000
    000000號行動電話，經臺灣板橋地方法院檢察署檢察官分別
    於九十四年八月二十六日核發九十四年甲○榮黃聲監續字第
    八五三號、九十四年十月四日核發九十四年甲○榮黃聲監續
    字第一００四號通訊監察書監聽；另於九十四年十二月九日
    至九十五年一月六日期間使用之0000000000號行動電話，經
    臺灣板橋地方法院檢察署檢察官於九十四年十二月九日核發
    九十四年甲○榮黃聲監續字第一二九四號通訊監察書監聽，
    有卷附通訊監察書可證，該次監聽行為既為警員於偵查中經
    檢察官核發通訊監察書所為，應屬合法，其監聽錄音自有證
    據能力。又警方將合法通訊監察所得，轉譯為文字之採證之
    程序本屬合法，該通訊監察譯文應具有證據能力。況被告乙
    ○○於本院審理時亦供承通訊監察譯文之對話內容確實為其
    本身之對話無誤，其與辯護人僅對與「阿林仔」於該段期間
    內之通話內容有意見，經本院調取監聽錄音帶勘驗結果，亦
    與警方所製作之通訊監察譯文相符，有勘驗筆錄一份在卷可
    稽，是卷附通訊監察譯文，依刑事訴訟法第一百五十九條之
    五第一項之規定，自均具有證據能力，本院自得採為論罪依
    據。
  2.又按司法警察官或司法警察詢問犯罪嫌疑人時，應全程連續
    錄音，必要時並應全程連續錄影，但有急迫情形且經記明筆
    錄者，不在此限，刑事訴訟法第一百條之一第一項、第一百
    條之二定有明文；又筆錄內所載之被告陳述與錄音或錄影之
    內容不符者，除有急迫情形外，其不符之部分，不得作為證
    據，同法第一百條之一第二項定有明文。查本件警詢錄音帶
    經本院勘驗結果，其錄音過程為連續錄音，且採一問一答之
    方式進行，被告回答時語態自然，有原審勘驗筆錄一份在卷
    可稽，至被告乙○○在第一次警詢時起先雖多次否認有販賣
    毒品之犯行，然嗣後坦承有意圖販賣毒品，且其後並未有再
    行否認之情事，是被告乙○○既確實有坦承意圖販賣毒品，
    尚難認警詢筆錄之記載與被告乙○○之陳述有所不符，縱上
    開筆錄未記載其起始否認販賣毒品部分，然僅能認為記載有
    所疏漏，且證人即員警陳安平在原審審理時證稱：被告乙○
    ○多次否認有販賣毒品在筆錄上沒有顯示，係因我們判斷他
    說謊的程度很高，且因移送地檢署有時間上之限制，而問題
    是反覆的再問，所以沒有每句話都寫等語，況上開疏漏部分
    已可經由警詢勘驗錄音帶予以補正。再者，被告乙○○在本
    案並非係其初次因案為警查獲，其前於九十年間即曾因涉嫌
    販賣第一級、第二級毒品犯行，經警查獲，且亦多次因施用
    毒品罪嫌經警查獲，是其對於涉案部分能否獲諭知交保係屬
    檢察官及法官之職權，而非警察之職權，當知之甚詳，員警
    告知如加配合，方有獲交保之可能，難認有何利誘、恐嚇或
    其他不當之情形，況被告於九十五年一月二十五日在偵查中
    亦供稱：員警並未對伊強迫取供等語，從而，堪認被告在警
    詢時之供述應具有證據能力。
　(二)實體部分：
　1.查依被告乙○○於九十四年八月二十六日至同年九月二十五
　  日、及九十四年十月四日至同年十一月二日期間使用之0000
    000000號行動電話（除後述2.(6)之其他通話），於九十四年
    十二月十九日所使用之0000 000000 號行動電話（僅後述2.
    (6)部分），與下列多名真實姓名年籍不詳者之對話顯示，渠
    等間均有談及第一、二級毒品之買賣事宜，茲就被告乙○○
    與前述之人之通話內容摘錄如下：
  關於第一級毒品海洛因，又稱「軟的」、「查某」「女生」
    部分：
  (1)九十四年八月三十日十四時四十七分三十秒（通話對象：
    0000000000號行動電話持有人）
    某男子：查某的一千
　  乙○○：好。
    某男子：約在那裏？
　  乙○○：一樣中興橋頭
    某男子：一樣ＯＫ店。
　  乙○○：但是你二十分再出門。
    某男子：好。？
　  乙○○：一樣中興橋頭
  (2)九十四年八月三十一日十六時三十一分十七秒（位址：臺北
    市○○街八一號十二樓頂）
    阿林仔：子健，你送一張軟的來，我在店裡。
    乙○○：好。阿林仔，要王八卡或預付卡。
    阿林仔：好，我處理。
  關於第二級毒品安非他命，又稱「硬的」、「弟弟」部分：
  (1)九十四年八月三十一日十七時二十五分二十九秒（通話對象
    ：0000000000號行動電話持有人，位址：臺北市○○街○段
    八一號十二樓頂）
    某男子：有沒有硬的，客人要。
    乙○○；要多少？
    某男子：我過去，要三錢。
  (2)九十四年十月七日零時十四分二十六秒
    昆　明：子健，我昆明，我現在沒有車子。
    乙○○：那各自去。
    昆　明：你那有硬的嗎？方便來我這嗎？送來這邊給我。
    乙○○：在阿旗家那嗎？
    昆　明：是的
    乙○○：二張嗎？
    昆　明：二張。
    乙○○：你不去小萍那嗎？
    昆　明：我剛從那回來，阿華在那裏。
    乙○○：你先問看看小萍的貨。
    昆　明：好。
  (3)九十四年十月七日八時四十八分四十三秒（通話對象：
    0000000000號行動電話持有人）
    某男子：子健，你在哪？
    乙○○：你打另外一支，西門町。
    某男子：我過去你那。
    乙○○：一樣一張嗎？
    某男子：是的，硬的。
    乙○○：好。
  (4)九十四年十一月一日十三時二十五分五十一秒（通話對象：
    0000000000號行動電話持有人）
    某女子：阿健，你等一下。
    乙○○：喔。
    某女子：阿健，「弟弟」起床沒？
    乙○○：太早了。
    某女子：你那裡有沒有拿一些來救一下。
    乙○○：東西不好哩。
    某女子：怎說？
    乙○○：現在市面上那批像洗衣粉的。
    某女子：你拿來啊，我幫你出掉。
    乙○○：一克3千可以嗎？
    某女子：你對我啦！3千找我收。
    乙○○：好。
  (5)九十四年十一月一日十五時九分四十三秒
    吳建進：兄弟你那有沒有硬的？
    乙○○：你是要一泡嗎？
    吳建進：不是，我已答應我老婆現在開始不要用軟的改用硬
            的，以後好替你做事。
    乙○○：好。
    吳建進：你過來嗎？
    乙○○：等一下我會過去三重。
    吳建進：好，等你。
  (6)九十四年十二月十九日八時五十八分十二秒（通話對象：
    0000000000號行動電話持有人）
    某男子：我等下過去你那拿2千。
    乙○○：我要過去土城拿，但是僅有0.2至0.3克喔。
    某男子:含袋嗎？
    乙○○：沒有。
    某男子：好，我和別人說一下。
  其他談及毒品交易之對話：
  (1)九十四年九月七日二十三時二十二分二十九秒
    阿　豐：你那還有4-1嗎？
    乙○○：我看最近不要用4-1 好了，價錢貴很多，7 千又沒
            有比較好。
    阿  豐：沒辦法，我過去拿。
    乙○○：到豪景飯店好了。
  (2)九十四年九月十四日一時五十二分十九秒（「阿同」留言向
    乙○○詢問海洛因一錢之價錢）
    阿同：子健，這陣子不好意思麻煩你了！對了，你說的這種
    　　　女生一錢多少錢，而空間呢？打個訊息告知一下．．
      　　阿同
  (3)九十四年九月十四日三時四十九分十六秒（乙○○回訊毒品
    價格）
    乙○○：19000 元，再折半日10000 元，ＯＫ。
  (4)九十四年十月七日八時三十四分五十四秒
    阿其仔：子健，我阿其仔，現在有沒有辦法。
    乙○○：喔，現在我這，是要等一下。
    阿其仔：我沒現金，過一兩天，有人要拿錢，給我半錢。
    乙○○：你要等一小時多。
    阿其仔：我在啼了。
    乙○○：先用解藥好嗎？
    阿其仔：要去內湖買
    乙○○：哭夭，先忍一下。
  (5)九十四年十月七日八時四十八分四十三秒
    阿其仔：子健，我再跟朋友過去拿一千，你東西好了還是不
    　　　　行？
    乙○○：可以
    阿其仔：我現在過去
    乙○○：嗯。
  (6)九十四年十月七日十一時十五分三秒
    阿其仔：子健喔，有沒有比剛才拿的較好的？
    乙○○：比我昨天的好？
    阿其仔：打了都沒有滋味。
    乙○○：我死了，我用都可以．．．。這樣好了，我貨快進
    　　　　來了，我先挖一些補你。
    阿其仔：免了，我再買一千，東西叫他用好一點。
    乙○○：好啦。
  2.細繹以上對話內容，關於被告乙○○與上述不詳真實姓名年
    籍之人所談及「軟的」、「查某」等用語，在毒販間乃係第
    一級毒品海洛因之代稱；另「硬的」、「弟弟」等用語，在
    毒販間乃係第二級毒品安非他命之代稱；又在毒販間所謂「
    一張」乃指一千元、「二張」乃指二千元，並以此類推，此
    為法院職務上所已知之事實。而被告乙○○在偵查中雖辯稱
    ：我們稱安非他命為「安仔」，不會說「軟的」、「硬的」
    云云，惟其對於通訊監察譯文之內容所指為何亦無法明白交
    待，是其前開辯稱，委不足採。又被告乙○○在上述與人交
    談之內容中，包括詢問毒品價格、有無特定毒品之種類、數
    量、交涉交付地點與時間、交付方式，討論毒品品質等出售
    毒品之細節，其中關於計量單位，或以「克」、「錢」為單
    位，或以「張」計之，足證前述對話所指實為海洛因、安非
    他命等毒品。
  3.查被告乙○○在本案所販賣之數量為何，及其究竟有自差價
    中獲利若干，因被告非當場查獲之現行犯，又否認犯罪，及
    毒品乃屬違禁物品，無可信公定之市場交易價格可查，以致
    無法確切查明被告所販售毒品之數量及實際進價，並計算其
    獲利數額。再者，販賣毒品之行為，並無一定公定價格，而
    係隨毒品市場之變動而生之浮動價格，且非公然交易，可任
    意分裝增減重量、成分，每次買賣之價格亦各有差異，可以
    隨供、需雙方資力，關係深淺或需求數量、貨源充裕與否、
    販賣者資金需求殷切與否，以及政府查緝毒品態度，進而，
    為各種風險評估，而有各種不同之價格標準。大盤毒品販賣
    者可從中盤、小盤不同買受者之各種「價差」或「量差」（
    即加入不同成分之物質，以減低純度、增加重量）中謀取暴
    利之方式或有差異，然其為圖利益而非法販賣之行為，則無
    二致，此乃販賣毒品者，其圖取利得所為縱深、橫淺之具體
    考量。茲被告既有多次將毒品賣出之犯行，並從中獲利，足
    證被告乙○○確有販賣毒品而營利之意圖甚明。
　4.此外，除前揭通訊監察譯文外，復有扣案之第一級毒品海洛
　  因一包（淨重０．０八公克）、第二級毒品甲基安非他命三
    包（淨重共計０．三四公克，驗餘淨重０．三一公克）、塑
    膠鏟管二支、毒品分裝袋二大包（共計二百個）、毒品分裝
    袋二百八十三個足資佐證，及卷附法務部調查局鑑定通知書
    、台北市政府警察局鑑驗通知書附卷可稽。
　5.雖被告否認有販賣第一級毒品海洛因及第二級毒品安非他命
　  之犯行，惟上揭理由已足認被告有販賣毒品之行為，唯被告
    於監聽譯文中雖已明確表示時間或地點，然被告既否認有為
    交易行為，顯尚乏證據足以證明被告已將毒品交付而取得對
    價以完成交易行為，其尚屬未遂狀態，應論以未遂，依法減
    輕其刑。
　6.綜上所述，被告乙○○前開辯解，顯係事後避就卸責之詞，
　  委不足採，本案事證明確，被告乙○○前開販賣第一、二級
    毒品之犯行洵堪認定，應予依法論科。
二、核被告乙○○所為，係犯毒品危害防制條例第四條第一項、
    第六項之販賣第一級毒品未遂罪，及同條例第四條第二項、
    第六項之販賣第二級毒品未遂罪。被告乙○○販賣第一、二
    級毒品前、後，持有第一、二級毒品之低度行為，應分別為
    販賣第一、二級毒品之高度行為所吸收，均不另論罪。又被
    告行為後刑法第56條連續犯之規定，業於94年1月7日修正公
    布刪除，並於95年7月1日施行，則被告之犯行，因行為後新
    法業已刪除連續犯之規定，此刪除雖非犯罪構成要件之變更
    ，但顯已影響行為人刑罰之法律效果，自屬法律有變更，依
    新法第2條第1項規定，比較新舊法結果，仍應適用較有利於
    被告之行為時法律即舊法第56條規定論以連續犯即被告先後
    多次販賣第一級毒品、第二級毒品之犯行，均時間緊接、方
    法相同，分別觸犯構成要件相同之罪，顯係基於概括犯意而
    反覆為之，均應依連續犯規定論以一罪分別依法加重其刑。
    又查，被告乙○○前曾於九十年間因違反毒品危害防制條例
    案件，經原法院判處有期徒刑五月，如易科罰金以銀元三百
    元折算一日確定，復於九十一年間因違反同上開條例案件，
    經原法院判處有期徒刑八月，上開二罪經接續執行，於九十
    三年五月十九日假釋出監付保護管束，於九十三年六月二十
    三日假釋期滿執行完畢，有臺灣高等法院被告前案紀錄表一
    份在卷可稽，而關於累犯之規定，因本件被告犯行係故意犯
    ，無論依修正前、後第四十七條之規定，均應論以累犯，是
    行為後之法律並無有利於被告之情形，依刑法第二條第一項
    前段之規定，本件自應適用行為時即修正前刑法第四十七條
    之規定，就法定本刑為有期徒刑部分，遞予加重其刑。被告
    所犯連續販賣第一級毒品及連續販賣第二級毒品二罪，犯意
    各別，行為互殊，應予分論併罰。惟被告行為後刑法第五十
    一條第五款規定已有修正，依行為時刑法第五十一條第五款
    規定：「宣告多數有期徒刑者，於各刑中之最長期以上，各
    刑合併之刑期以下，定其刑期。但不得逾二十年。」修正後
    刑法第五十一條第五款規定：「宣告多數有期徒刑者，於各
    刑中之最長期以上，各刑合併之刑期以下，定其刑期。但不
    得逾三十年。」比較新舊法之規定，修正後之規定，非有利
    於被告，應依刑法第二條第一項前段之規定，依行為時之法
    律，定其應執行刑。又參酌被告乙○○販賣第一級毒品海洛
    因、第二級安非他命之數量非鉅，其所為對於他人及國家社
    會侵害之程度尚非重大等一切情狀，認被告此部份之犯罪情
    節與毒品危害防制條例第四條第一項、第二項之法定本刑相
    較，縱對之科以最低度法定刑猶嫌過重，在客觀上以一般國
    民生活經驗法則為之檢驗，實屬情輕法重，當足引起一般人
    之同情，是本院認為被告此部份之所為，顯有堪資憫恕之處
    ，爰均依刑法第五十九條規定酌量減輕其刑，又行為時刑法
    第五十九條規定：「犯罪之情狀可憫恕者，得酌量減輕其刑
    。」修正後第五十九條規定：「犯罪之情狀顯可憫恕，認科
    以最低度刑仍嫌過重者，得酌量減輕其刑。」修正前後之文
    字用語雖有不同，但實務上對於行為時刑法第五十九條之適
    用均與修正後刑法第五十九條規定意旨相符，是該部分並不
    生新舊法律比較適用之問題，自應適用修正後刑法第五十九
    條之規定，併此敘明。又修正前刑法第六十四條第二項規定
    ：「死刑減輕者，為無期徒刑，或為十五年以下十二年以上
    有期徒刑。」、第六十五條第二項規定：「無期徒刑減輕者
    ，為七年以上有期徒刑。」，而修正後刑法第六十四條第二
    項規定：「死刑減輕者，為無期徒刑。」、第六十五條第二
    項規定：「無期徒刑減輕者，為二十年以下十五年以上有期
    徒刑。」，至第六十六條前段規定：「有期徒刑、拘役、罰
    金減輕者，減輕至二分之一。」，在修正前、後則無不同，
    經比較新舊法之規定，修正後之規定，非有利於被告，應依
    刑法第二條第一項前段之規定，適用修正前行為時之前開規
    定減輕其刑並遞減之，並與加重部分先加後減之。
三、原審以被告罪證明確，依法論科原非無見，但查被告係未遂
    犯，原審遽以既遂犯論處，自有未洽。被告上訴否認犯罪，
    固無足取，辯護人指稱尚無證據足以證明被告有交易完成之
    行為而指摘原判決此部分不當為有理由，應由本院就販賣毒
    品部分撤銷改判，爰審酌被告乙○○之品行、智識程度，為
    一己私利而多次販售具成癮性、濫用性、侵害性之第一、二
    級毒品以營利，傷害他人身心健康，助長社會不良風氣，及
    所販入之毒品數量、販售所得財物等一切情狀，分別量處如
    主文第一項所示之刑，並依行為時之法律定其應執行之刑，
    以示懲敬。扣案之第一級毒品海洛因、第二級毒品安非他命
    ，均應依毒品危害防制條例第十八條第一項前段之規定，沒
    收銷燬之。至盛裝上開毒品之包裝袋有防止毒品裸露、逸出
    及潮濕之功用，並便於攜帶販賣，其係供販賣毒品所用之物
    ；另毒品包裝袋二大包（共計二百個）、毒品分裝袋二百八
    十三個、塑膠鏟管二支，顯係被告乙○○為分裝毒品所使用
    之物，均屬被告乙○○供販賣第一、二級毒品犯罪所用之物
    ，均應依毒品危害防制條例第十九條第一項之規定，宣告沒
　　收之。
貳、上訴駁回部分（即無罪部分）：
一、公訴意旨另以：被告乙○○於九十五年一月十八日九時四十
    五分許，在其臺北縣蘆洲市○○路一０五巷三號六樓住處，
    未經許可持有彈藥之主要組成零組件空彈殼計一百二十七顆
    ，為警於上述時地當場查獲；詎乙○○在警方偵辦該等彈殼
　　之來源時，指稱上述空彈殼一百二十七顆係屬簡啟華所有，
　  嗣於同日在檢察官就簡啟華是否涉有槍砲彈藥刀械管制條例
    罪嫌案件偵查時，對於該等彈殼是否屬簡啟華所有，此等於
　　案情有重要關係之事項，並以證人身分具結證述該等空彈殼
　  為簡啟華所有之虛偽不實陳述。因認被告乙○○該部分行為
    ，涉有槍砲彈藥刀械管制條例第十三條第四項之未經許可持
    有彈藥之主要組成零件罪嫌及刑法第一百六十八條之偽證罪
    嫌。
二、按依刑法第168條規定證人依法作證時，必須對於案情有重
    要關係之事項，為虛偽之陳述，始負偽證罪之責，所謂於案
    情有重要關係之事項，係指該事項之有無，足以影響於裁判
    之結果者而言，蓋證人就此種事項為虛偽之陳述，則有使裁
    判陷於錯誤之危險，故以之為偽證罪，而科以刑罰，苟其事
    項之有無，與裁判之結果無關，僅因其陳述之虛偽，而即對
    之科刑未免失之過酷，是以上開法條加此特別構成要件，以
    限定虛偽陳述之範圍，與其他立法例對於證人虛偽陳述之結
    果不設何等區別者，其立法精神自有不同，最高法院二十九
    年上字第二三四一號判例意旨亦資參照。
三、經查，扣案之空彈殼一百二十七顆，經送內政部警察署刑事
    警察局鑑定結果，認實係一百三十顆，均係金屬空彈殼，有
    該局九十五年二月八日刑鑑字第０九五００一二三二八號函
    在卷可查。而經本院向槍砲彈藥刀械管制條例之中央主管機
    關內政部（警政署保安組）函詢前開扣案之「空彈殼」是否
    係屬彈藥之主要組成零件，經內政部函覆稱：「認定均非屬
    本部八十六年十一月二十四日台內警字第八六七０六八三
    號公告之槍砲彈藥主要組成零件」，此有該部九十五年六月
    十二日內授警字第０九五０八七０七八０號函附卷可稽。是
    以，被告乙○○固坦承持有前開扣案之一百三十顆空彈殼（
    起訴書誤載為一百二十七顆，應予更正），惟該等空彈殼既
    非槍砲彈藥之主要組成零件，則被告乙○○持有上開空彈殼
    自不構成犯罪。又被告乙○○前開持有空彈殼之行為既不構
    成犯罪，則被告乙○○在偵查中雖就關於該等空彈殼所有權
    人之事項為虛偽陳述，然該事項之有無，既與裁判之結果無
    關，尚難認係屬於案情有重要關係之事項，從而，被告乙○
    ○於偵查中在供前具結後，虛偽陳稱前開空彈殼係屬簡啟華
    所有等事項，尚難遽論以偽證罪責。
四、綜上所述，公訴人所舉事證，尚存有合理性之懷疑，本院依
    現存證據資料，仍無從獲得被告乙○○該部分有罪之心證，
    此外，復查無其他積極證據，足資證明被告乙○○涉有該部
    分罪責，根據「罪證有疑、利於被告」法則，應為有利於被
    告乙○○之認定。從而，此部分事實既不能證明被告乙○○
    犯罪，原審就被告乙○○被訴偽證罪嫌及未經許可持有彈藥
    組成零件罪嫌均為無罪之諭知。並無不合。上訴意旨指稱內
    政部96年6月12日授警字第0950870780號函示，並未就何以
    本件之「空彈殼」非屬內政部86年11月24日台內警字第
    8670683號所公告彈殼，有所具體說明云云，唯原審既經函
    詢槍砲彈藥刀械管制條例之中央主管機關內政部覆稱，認定
    均非屬內政部86年11月24日以台內警字第8670683號公告
    之槍砲彈藥主要零組件而據為無罪之理由，則上訴人所指何
    以非屬零組件即與是否有罪無涉，至其證據能力一節，既經
    主管機關依其權限所為之鑑定自得為裁判基礎，上訴意旨容
    有誤會，其為無理由，應由本院駁回此部分之上訴。
本案經檢察官沈明彥到庭執行職務。
中　　華　　民　　國　　96　　年　　4 　　月　　17　　日
　　　　　　　　　刑事第八庭    審判長法　官 鄭 文 肅
　　　　　　　　　　　　　　　　　　  法　官 張 明 松
　　　　　　　　　　　　　　　　　　  法　官 蔡 光 治
以上正本證明與原本無異。
如不服本判決，應於收受送達後十日內向本院提出上訴書狀，其
未敘述上訴之理由者並得於提起上訴後十日內向本院補提理由書
（均須按他造當事人之人數附繕本）。
                                      書記官 陳 韋 杉
中　　華　　民　　國　　96　　年　　4 　　月　　26　　日
附錄本案論罪科刑法條全文：
毒品危害防制條例第四條
製造、運輸、販賣第一級毒品者，處死刑或無期徒刑；處無期徒
刑者，得併科新臺幣一千萬元以下罰金。
製造、運輸、販賣第二級毒品者，處無期徒刑或七年以上有期徒
刑，得併科新臺幣七百萬元以下罰金。
製造、運輸、販賣第三級毒品者，處五年以上有期徒刑，得併科
新臺幣五百萬元以下罰金。製造、運輸、販賣第四級毒品者，處
三年以上十年以下有期徒刑，得併科新臺幣三百萬元以下罰金。
製造、運輸、販賣專供製造或施用毒品之器具者，處一年以上七
年以下有期徒刑，得併科新臺幣一百萬元以下罰金。
前五項之未遂犯罰之。
中華民國刑法第一百六十八條
於執行審判職務之公署審判時或於檢察官偵查時，證人、鑑定人
、通譯於案情有重要關係之事項，供前或供後具結，而為虛偽陳
述者，處七年以下有期徒刑。
附表：
┌──────┬──────┬───────┬─────────┬───┐
│買　　主    │ 時　　間   │地        點  │毒品種類、數量    │價 款 │
├──────┼──────┼───────┼─────────┼───┤
│持用門號0911│94年8 月30日│台北中興橋頭OK│第一級毒品海洛因  │未遂　│
│272923號行動│下午        │便利商店      │數量不詳          │      │
│電話之某男子│            │              │                  │      │
├──────┼──────┼───────┼─────────┼───┤
│綽號「阿林仔│94年8 月31日│台北市「阿林仔│第一級毒品海洛因  │未遂　│
│」之男子    │下午        │」店裡        │數量不詳          │      │
├──────┼──────┼───────┼─────────┼───┤
│持用門號0932│94年8 月31日│不詳地點      │第二級毒品安非他命│不詳  │
│302000號行動│下午        │              │三錢              │未遂  │
│電話之某男子│            │              │                  │      │
├──────┼──────┼───────┼─────────┼───┤
│綽號「昆明」│94年10月7 日│台北縣板橋市「│第二級毒品安非他命│二千元│
│之男子      │凌晨        │阿旗」住處    │數量不詳          │未遂  │
├──────┼──────┼───────┼─────────┼───┤
│持用門號0952│94年10月7 日│台北市西門町  │第二級毒品安非他命│一千元│
│149792號行動│上午        │              │數量不詳          │未遂  │
│電話之某男子│            │              │                  │      │
├──────┼──────┼───────┼─────────┼───┤
│持用門號0926│94年11月1日 │不詳地點      │第二級毒品安非他命│三千元│
│683081號行動│下午        │              │一克              │未遂  │
│電話之某女子│            │              │                  │      │
├──────┼──────┼───────┼─────────┼───┤
│吳建進      │94年11月1日 │台北縣三重市  │第二級毒品安非他命│不詳  │
│            │下午        │              │數量不詳          │未遂  │
├──────┼──────┼───────┼─────────┼───┤
│持用門號0927│94年12月19日│不詳地點      │第二級毒品安非他命│二千元│
│671267號行動│上午        │              │零點二至零點三克  │未遂  │
│電話之某男子│            │              │                  │      │
└──────┴──────┴───────┴─────────┴───┘
